臺灣臺中地方法院刑事裁定
111年度聲字第2378號
聲明異議人  許羅春香



受  刑  人  許智雄



上列聲明異議人因受刑人公共危險案件，對於臺灣臺中地方檢察
署檢察官之指揮執行（111年度執字第5970號）聲明異議，本院
裁定如下：
    主  文
聲明異議駁回。
　　理　由
一、聲明異議意旨略以：聲明異議人許羅春香為受刑人許智雄之
    配偶，受刑人因公共危險案件，經本院以111年度交簡字第6
    9號判決判處有期徒刑6月確定。嗣聲明異議人具狀就前開案
    件向臺灣臺中地方檢察署檢察官聲請易科罰金，經檢察官否
    准易科罰金之聲請。惟受刑人之母許陳梣目前尚在養護中心
    接受插管治療，每月皆須支出新臺幣（下同）4至5萬元之照
    護費用，而受刑人原為家中之經濟支柱，突遭發監執行，造
    成家中經濟頓失依靠，另聲明異議人復因於民國111年7月7
    日上午8時發生交通事故，導致受有腦震盪之傷害而無法工
    作，家中經濟實亟須受刑人負擔，檢察官否准受刑人易科罰
    金之聲請，實有不當，爰依刑事訴訟法第484條規定聲明異
    議等語。
二、按受刑人或其法定代理人或配偶以檢察官執行之指揮為不當
    者，得向諭知該裁判之法院聲明異議，刑事訴訟法第484條
    定有明文。查本件聲明異議人為受刑人之配偶，此有受刑人
    個人戶籍資料（完整姓名）查詢結果1份附卷可查，是聲明
    異議人認檢察官對於受刑人所為之指揮執行有所不當，本於
    受刑人配偶之身分聲明異議，揆諸前開規定，程序上自無不
    合，先予敘明。
三、次按犯最重本刑為5年以下有期徒刑以下之刑之罪，而受6個
    月以下有期徒刑或拘役之宣告者，得以1,000元、2,000元或
    3,000元折算1日，易科罰金。但確因不執行所宣告之刑，難
    收矯正之效，或難以維持法秩序者，不在此限。刑法第41條
    第1項亦有明文。故有期徒刑或拘役得易科罰金之案件，法
    院所諭知者，僅係易科罰金時之折算標準而已，至於是否准
    予易科罰金，仍賦予執行檢察官視個案具體情形，依前開法
    律規定而為裁量，亦即執行檢察官得考量受刑人之一切主、
    客觀條件，審酌其如不接受有期徒刑或拘役之執行，是否難
    達科刑之目的、收矯正之成效或維持法秩序等，以作為其裁
    量是否准予易科罰金之憑據，非謂受刑人受6個月以下有期
    徒刑或拘役之宣告時，執行檢察官即必然應准予易科罰金。
    且上開法條所稱「難收矯正之效」及「難以維持法秩序」，
    均屬不確定法律概念，此乃立法者賦予執行者能依具體個案
    ，考量犯罪所造成法秩序等公益之危害大小、施以自由刑，
    避免受刑人再犯之效果高低等因素，據以審酌得否准予易科
    罰金，亦即執行者所為關於自由刑一般預防（維持法秩序）
    與特別預防（有效矯治受刑人使其回歸社會）目的之衡平裁
    量，非謂僅因受刑人個人家庭、生活處遇值得同情即應予以
    准許；且法律賦予執行檢察官此項裁量權，僅在發生違法裁
    量或有裁量瑕疵時，法院始有介入審查之必要，如執行檢察
    官於執行處分時，已具體說明不准易科罰金之理由，且未有
    逾越法律授權、專斷等濫用權力之情事，自不得遽謂執行檢
    察官之執行指揮為不當（最高法院100年度台抗字第646號裁
    定意旨參照）。
四、經查：
　㈠受刑人前於110年間因公共危險案件，經本院以111年度交簡
    字第69號判決判處有期徒刑6月，如易科罰金以新臺幣1,000
    元折算1日確定，此有臺灣高等法院被告前案紀錄表1份在卷
    可稽。而受刑人在接獲臺灣臺中地方檢察署檢察官就前開案
    件所核發之執行傳票後，於111年5月26日提出易科罰金之聲
    請，經執行檢察官考量受刑人前有3次酒駕前科，均准予易
    科罰金後，竟不知悔改，再犯本件酒駕公共危險罪，吐氣酒
    精濃度為0.40MG/L，復於111年5月再犯1次酒駕審理中，足
    認其反覆再犯，於交通安全有較大危害，非發監，難以收矯
    正之效，不准易科罰金等情，及給予受刑人陳述意見之機會
    後，仍以前揭理由否准受刑人易科罰金之聲請，逕予發監執
    行；嗣受刑人再於111年6月17日具狀提出易科罰金之聲請，
    復經臺灣臺中地方檢察署檢察官以111年6月28日中檢永己11
    1執聲他2188字第1119069934號函，函復聲請業經檢察官駁
    回等情，業經本院職權調取上開執行卷宗核閱無訛，可見執
    行檢察官就其否准受刑人聲請易科罰金之處分，所踐行之程
    序尚與正當法律程序之要求無違。
　㈡再者，受刑人前於90至103年間分別涉犯3次公共危險案件，
    皆經易科罰金或易服社會勞動後改易科罰金執行完畢後，非
    但再於110年間涉犯本件公共危險案件，復更於本院就其前
    開案件為有罪判決確定後，於111年5月間再次酒駕而涉犯公
    共危險案件等情，有臺灣高等法院被告前案紀錄表1份在卷
    可參，除可知執行檢察官否准受刑人聲請易科罰金之認定，
    其判斷所附之具體理由有相當依據，亦徵受刑人在歷經多次
    刑事執行後，仍未能記取教訓而一再違犯同類案件，其無視
    法律禁制之心態甚為顯然，堪認予以易刑處分而僅單純繳付
    罰金，實不足令受刑人深切警惕，難以杜絕再犯，而收矯正
    之實效。則執行檢察官於指揮執行之程序，既係以受刑人之
    刑案紀錄為據，依其專業判斷，認受刑人如不入監執行所宣
    告之刑，顯難收矯正之效，爰為否准受刑人易科罰金之處分
    ，核其審酌判斷時所依據之事實並無違誤，亦無濫用判斷權
    限、裁量怠惰或其他違法瑕疵情事，揆諸前開說明，自無由
    遽謂執行檢察官之執行指揮為不當。
　㈢至聲明異議人固以前揭情詞請求撤銷檢察官否准易科罰金之
    處分。然而，對於犯罪行為人之處罰，其法律制裁效果之審
    酌、衡量，本應優先於受刑人個人自身及家庭因素等之考量
    ，職故，聲明異議人就其前開所陳，固據提出賢德醫院、中
    國醫藥大學附設醫院及佛教慈濟醫療財團法人台中慈濟醫院
    所開立之診斷證明各1份為證，堪可認定，惟依上開說明，
    受刑人所述家庭狀況等原因，並不影響執行檢察官上開指揮
    執行之認定，且無從據以作為執行檢察官指揮將受刑人發監
    執行有何違法或不當之事證。
五、綜上所述，本件執行檢察官於指揮執行時業經充分審查相關
    因素而認受刑人應入監執行，方能收刑罰矯正之效及維持法
    秩序之功能，故不准受刑人易科罰金，此執行命令經核未有
    何逾越法律授權或濫用權力之情事，聲明異議意旨以前詞指
    摘執行檢察官否准易科罰金之指揮不當，尚難憑採。從而，
    本件聲明異議，為無理由，應予駁回。
六、依刑事訴訟法第486條，裁定如主文。
中　　華　　民　　國　　111 　年　　8 　　月　　22　　日
　　　　　　　　　刑事第十庭　法　官　吳珈禎
以上正本證明與原本無異。
如不服本裁定，應於收受送達後5日內向本院提出抗告狀。（應
附繕本）
　　　　　　　　　　　　　　　書記官　廖明瑜
中　　華　　民　　國　　111 　年　　8 　　月　　22　　日